【裁判字號】    99,易,1514
【裁判日期】    990810
【裁判案由】    侵占
【裁判全文】
臺灣板橋地方法院刑事判決              99年度易字第1514號
公  訴  人  臺灣板橋地方法院檢察署檢察官
被      告  乙○○
上列被告因侵占案件，經檢察官聲請以簡易判決處刑（98年度偵
字第25823 號），本院認不宜以簡易判決處刑（原受理案號：98
年度簡字第9442號），改依通常程序審理，判決如下：
    主  文
乙○○無罪。
    理  由
一、按檢察官聲請以簡易判決處刑之案件，經法院認為有第451
    條之1 第4 項但書之情形者，應適用通常程序審判之，刑事
    訴訟法第452 條定有明文。本件聲請人以被告乙○○涉犯刑
    法第337 條之侵占遺失物罪，聲請本院以簡易判決處刑。惟
    經本院審理後，認被告應為無罪之諭知，因認有同法第451
    條之1 第4 項但書規定之情形，不得逕以簡易判決處刑，應
    適用通常程序審判之，合先敘明。
二、公訴意旨略以：被告乙○○於民國98年1 月9 日下午5 時40
    分許，在臺北市中正區捷運中正紀念堂站，拾獲告訴人甲○
    ○所有，而脫離支配之索尼愛立信廠牌、序號000000000000
    000 號行動電話機1 支（價值約新臺幣1 萬元，下稱系爭手
    機），竟意圖為自己不法之所有，將之侵占入己，經告訴人
    報警處理，為警循線查獲被告持上開行動電話機以其所申辦
    之0000000000號門號通話，而查悉上情。因認被告涉犯刑法
    係犯刑法第337 條之侵占遺失物罪嫌云云。
三、按犯罪事實應依證據認定之，無證據不得認定其犯罪事實；
    又不能證明被告犯罪者，應諭知無罪之判決，刑事訴訟法第
    154 條第2 項、第301 條第1 項分別定有明文。又事實之認
    定，應憑證據，如未能發現相當證據，或證據不足以證明，
    自不能以推測或擬制之方法，為裁判基礎，最高法院40年臺
    上字第86號判例可資參照。且認定犯罪事實所憑之證據，雖
    不以直接證據為限，間接證據亦包括在內，然而無論直接證
    據或間接證據，其為訴訟上之證明，須於通常一般之人均不
    致有所懷疑，而得確信其為真實之程度者，始得據為有罪之
    認定，倘其證明尚未達到此一程度，而有合理之懷疑存在而
    無從使事實審法院得有罪之確信時，即應由法院為諭知被告
    無罪之判決；認定犯罪事實應依證據，為刑事訴訟法所明定
    ，故被告否認犯罪事實所持之辯解，縱屬不能成立，仍非有
    積極證據足以證明其犯罪行為，不能遽為有罪之認定，最高
    法院76年臺上字第4986號及30年上字第1831號判例足資參考
    。
四、本件公訴人認被告乙○○涉有上開侵占之罪嫌，無非以上開
    事實業據證人即告訴人甲○○於警詢中陳述，並有告訴人提
    出行動電話機序號資料1 紙、序號000000000000000 號行動
    電話通聯調閱查詢單、門號0000000000號門號通聯調閱查詢
    單、遠傳電信股份有限公司提供之0000000000號門號申請書
    影本（按聲請書誤載為正本，下稱遠傳公司）、門號000000
    0000號雙向通聯紀錄及申請人資料、被告健保卡影本各1 份
    ，並以無證據可供證明被告之身分證件、健保卡等資料曾有
    遺失之事實，為其主要之論據。訊之被告堅詞否認有何上開
    侵占之犯行，並辯稱伊從未向遠傳公司申請門號0000000000
    號使用，伊身分證及健保卡曾經遺失，且遭人盜用，且伊並
    無搭乘捷運之習慣，伊並無侵占告訴人遺失之手機等語。
五、經查：
  (一)證人甲○○於警詢及本院審理時證稱：其於98年1 月9 日下
    午5 時40分許於臺北捷運中正紀念堂站遺失系爭手機，於發
    現遺失後，曾回撥電話及傳送簡訊請拾獲者歸還，然並無下
    文等語（見臺灣臺北地方法院檢察署偵查卷第4 頁、本院99
    年7 月6 日審判筆錄第1 頁）。是可認告訴人所遺失之系爭
    手機確係在中正紀念堂捷運站內遺失無訛。又系爭手機序號
    為000000000000000 號；且系爭手機自99年1 月9 日凌晨4
    時30分至同月13日上午8 時30分均置有門號0000000000號之
    SIM 卡為通話使用等情，有告訴人提供之手機序號單及手機
    序號000000000000000 號之通聯調閱查詢單各1 份附卷可稽
    （見偵查卷第21頁、第7 頁至第10頁）。則告訴人遺失系爭
    手機後，經他人置入門號0000000000號SIM 卡使用乙情，堪
    以認定。再者，門號0000000000號係以被告名義所申請，且
    自94年3 月2 日啟用等情，有遠傳公司98年5 月21日遠傳（
    企營）字第09810504887 號函暨所附之客戶資料卡影本在卷
    可憑。是門號0000000000號係以被告名義所申請，且使用中
    等事實，足以認定。
  (二)經查，告訴人於99年1 月9 日於中正紀念堂捷運站遺失系爭
    手機後，同年月13日凌晨4 時30分許起始有通聯紀錄，然觀
    諸該通聯紀錄，其通話基地台均為臺北市北投區○○○路○
    段422 號5 樓（見同上偵查卷第7 頁至第10頁）；又被告住
    所地及現住地址均為臺北縣中和市○○路196 巷4 弄2 號4
    樓，有卷附之被告個人戶籍資料1 紙可憑；再被告在位於臺
    北縣永和市○○路○ 段99號之自助餐店擔任廚師工作，此經
    被告於本院98年12月28日訊問程序時供述甚明，又本案亦無
    積極證據可供證明被告有何事由，於上開時間赴臺北市北投
    區○○○路附近與他人通聯。從而，自無從以系爭手機曾置
    入門號0000000000號SIM 卡使用，且該門號之名義申請人為
    被告，遽為推論被告於99年1 月9 日下午5 時40分許，在臺
    北市中正紀念堂捷運站侵占系爭手機。
  (三)再者，門號0000000000號之名義申請人雖為被告，然該門號
    為係屬易付卡，免繳保證金及月租費，且無帳單之寄送，僅
    需於有效期限內儲值金額即可繼續使用，此有本院簡字卷所
    附遠傳公司99年1月15日遠傳（企營）字第09910102677號函
    在卷可考。是被告供稱從未收受門號0000000000號之帳單資
    料等語即非虛妄（見同上偵查卷第42頁）。又雖申請書黏貼
    有被告之身分證及健保卡影本，且填載有健保卡之流水編號
    ，此有遠傳易付卡客戶資料卡影本1 紙附卷可稽（見偵查卷
    第38頁）。惟查，遠傳公司提供之前揭資料卡為影本，而正
    本業已遺失，已如上述，又現已查無承辦該門號之經辦商店
    即鶴野通信行之資料，此有卷附公司基本資料查詢單及電話
    記錄查詢表各1 紙可憑，則該影本所黏貼之身分資料影本是
    否確為證件原本直接影印，已非無疑；況現今社會申辦業務
    ，須提供身分證、健保卡之影本與他人使用乃屬常見，倘經
    影印之身分證、健保卡，而未於空白處記載專供使用等字樣
    ，此些影本再經他人影印重複使用，非無可能。繼之，上開
    客戶資料卡簽署有被告姓名，而該資料卡為影本，雖無從為
    筆跡鑑定，有卷附之內政部警政署刑事警察局印文組電話記
    錄查詢表1 紙，然據本院以該資料卡上簽名與被告於偵查中
    、本院訊問時之簽名筆跡互核，字體之筆順、特徵顯非相同
    。是上開資料卡縱黏貼有被告身分證及健保卡之影本，且有
    被告之署名，亦難遽以認定被告確曾申請並領取門號000000
    0000號SIM 卡使用。
  (四)復系爭手機於置入門號0000000000號使用後，自98年1 月13
    日凌晨4 時30分許迄同日8 時30分許，所通聯之對向門號均
    為門號0000000000號（見偵查卷第7 頁至第10頁），又此門
    號之名義申辦人為林玉萍，有遠傳公司98年8 月3 日函暨附
    件在卷足憑（見同上偵查卷第51頁至第52頁），復經本院職
    權傳喚證人林玉萍到院並結證稱，其並未申辦遠傳電信門號
    0000000000號電話；且於98年1 月間係使用中華電信電話；
    亦不認識在場之被告等語（見本院簡字卷98年12月28日訊問
    筆錄第2 頁至第3 頁）。核與被告於同日之訊問程序供陳伊
    並不認識證人林玉萍等語相符（見同上筆錄）。又經本院依
    職權函查門號門號0000000000號自98年10月1 日至99年1 月
    10 日 之通聯紀錄，該門號之通聯基地台位置均位於臺北縣
    淡水鎮○○路27號，且已非置於系爭手機中使用。揆上，觀
    諸門號門號0000000000號之通聯對象，抑或嗣後之通聯基地
    台，被告申辦門號0000000000號之事實已屬有疑，當難推論
    被告曾將該門號SIM 卡置入系爭手機，而有侵占系爭手機之
    事實。
  (五)又被告雖辯稱伊身分證曾經遺失，且經臺北縣政府警察局三
    重分局查獲乙事，雖據上開分局函覆略以「自94年3 月迄今
    並無查獲民眾冒被告之身分證、健保卡辦理遠傳公司電信門
    號案件」，有該分局99年3 月2 日以北縣警重刑字第099000
    8865號函在卷可稽。是被告辯稱伊身分證曾經遺失且遭他人
    冒用等情，以上開函覆內容無可認為被告所辯為真實，然亦
    難因此即以侵占罪責相繩。
六、綜上所述，被告上開所辯身分證件曾經遺失遭他人冒用云云
    ，雖無證據信為真實，惟依公訴人所提出之證據亦不足認定
    被告確犯本件侵占遺失物犯行。此外，復查無其他積極之證
    據，足認被告有何公訴人所指之犯行，循據前開之說明，並
    基於「罪證有疑，利於被告」之法則，本院認被告之犯罪尚
    屬不能證明，依法自應為無罪之諭知。
七、據上論斷，應依刑事訴訟法第452 條、第301 條第1 項，判
    決如主文。
本案經檢察官黃彥琿到庭執行職務
中    華    民    國    99    年    8     月    10    日
                  刑事第二十二庭  審判長法  官  潘長生
                                        法  官  傅明華
                                        法  官  曹惠玲
上列正本證明與原本無異。
如不服本判決，應於判決送達後10日內敘明上訴理由，向本院提
出上訴狀 (應附繕本) ，上訴於臺灣高等法院。其未敘述上訴理
由者，應於上訴期間屆滿後20日內向本院補提理由書「切勿逕送
上級法院」。
                                        書記官  許育菁
中    華    民    國    99    年    8     月    10    日

司法院資訊處製作；財團法人民間司法改革基金會備份。
